臺灣士林地方法院刑事判決　　　　　　　 93年度訴字第582號
公　訴　人　臺灣士林地方法院檢察署檢察官
被　　　告　乙○○
上列被告因偽造文書等案件，經檢察官提起公訴（93年度偵緝字
第130號），本院判決如下：
    主  文
乙○○共同連續行使偽造私文書，足以生損害於他人，累犯，處
有期徒刑陸月。如附表所示信用卡消費簽帳單（均為1 式3 聯）
上偽造之丙○○署押各壹枚均沒收；又共同意圖為自己不法之所
有，以詐術使人將本人之物交付未遂，累犯，處有期徒刑柒月。
應執行有期徒刑壹年。如附表所示信用卡消費簽帳單（均為1式3
聯）上偽造之丙○○署押各壹枚均沒收。
    事  實
一、乙○○於民國（下同）88年間，曾因竊盜案件，經台灣台北
    地方法院判處有期徒刑1 年，嗣經確定，甫於89年7 月16日
    執行完畢。猶不知悔改，因與丁○○（已結）至酒店作樂積
    欠債務，且無錢花用，明知丁○○所持有之其父丙○○名義
    之中國信託商業銀行股份有限公司（以下簡稱中國信託商銀
    ）卡號0000000000000000號、台新商業銀行股份有限公司（
    以下簡稱台新商銀）卡號0000000000000000號、美商花旗銀
    行股份有限公司（以下簡稱花旗銀行）卡號000000000000
    0000號信用卡3 張係丁○○竊取得來，竟與丁○○基於偽造
    文書及意圖為自己不法所有之概括犯意聯絡，於90年10 月
    22日、同年月23日，共同連續多次至臺北縣板橋市、臺北市
    松山區一帶之信用卡特約商店消費，推由乙○○向店員出示
    上開信用卡，並在消費簽帳單（均為1 式3 聯）上偽造丙○○之簽名，表示丙○○有在該特約商店簽帳消費其上所示之
    事項及金額，特約商店並得據以向銀行請款，再由銀行轉向
    丙○○請款之意，而偽造該等私文書，並交付店員而行使之
    ，致使特約商店職員誤認乙○○係丙○○本人而陷於錯誤，
    交付商品予乙○○、丁○○，足以生損害於丙○○、特約商
    店及中國信託商銀、台新商銀、花旗銀行，計乙○○、丁○○以上開信用卡共詐得新台幣（下同）122,527 元之財物，
    其各次消費之時間、地點、金額、信用卡號等均詳如附表所
    示。
二、嗣乙○○、丁○○2 人因盜刷信用卡仍不足應付消費及清償
    債務，竟思以假綁票真詐財之方式，向丁○○之母親甲○○
    詐取金錢。2 人商議既定，即共同基於意圖為自己不法所有
    之犯意聯絡，於90年10月27日，先由乙○○教導丁○○應如
    何與甲○○應對後，由丁○○於該日17時許，打電話予甲○○，詐稱其在外因積欠債務遭人挾持，需準備10,000元贖人
    ，並應將贖款於同日22時送至臺北縣汐止市○○路○ 段之富
    邦商業銀行外，使甲○○不疑有他而陷於錯誤，乃駕車前往
    上址交款，其夫丙○○並騎乘機車在後跟隨。嗣由乙○○騎
    乘機車搭載丁○○前往上開地點，因2 人見丙○○跟隨前往
    ，恐事跡敗露，遂決定暫不出面取款。並由乙○○指示丁○○再以電話通知甲○○改約交款時間為同日23時，地點改至
    臺北市南港國小，並要求丙○○不得隨同。因丙○○仍陪同
    前往，乙○○、丁○○2 人不敢出面取款，甲○○只得駕車
    返回住處。迄次（28）日凌晨1 時許，甲○○致電丁○○詢
    問，乙○○為使丙○○無法再騎機車跟蹤，遂指示丁○○要
    求甲○○駕車上高速公路後再聯絡交款地點，經甲○○以路
    途不熟而拒絕。嗣甲○○因憂心丁○○之安危而於該日上午
    10 時30 分許報警。後丁○○依乙○○指示再以電話通知甲○○更改交款地點為臺北市南港區中華工專，因甲○○答以
    不知道路，再改為胡適公園。於同日11時40許，乙○○、丁○○依約前往臺北市南港區胡適公園取款時，當場為甲○○
    會警逮獲，而未得財。
三、案經丙○○訴由臺北縣政府警察局汐止分局報請台灣士林地
    方法院檢察署檢察官偵查起訴。
    理  由
一、訊據被告乙○○對其冒刷丙○○信用卡之犯行坦承無諱，核
    與被害人丙○○、共犯丁○○證述之情節相符，並有信用卡
    消費簽帳單5 紙、台新商銀及花旗銀行信用卡帳單各1 件等
    附卷可稽。惟被告復矢口否認有何向甲○○詐取金錢之行為
    ，辯稱：丁○○跟其母親講電話時，伊在機車上，不知道他
    們談話的內容。是丁○○說他跟他母親借錢，叫伊騎機車載
    他去胡適公園，直到被警察查獲伊才知道丁○○跟他母親騙
    錢云云。經查：
    (一)被告與丁○○因欠錢花用而共同商議向甲○○詐財之事實
      ，業據丁○○證述綦詳，稱：因我和乙○○去酒店喝酒，
      他要我付全部，我把薪水領出來，不夠，他叫我想辦法，
      叫我找我媽，我們二人一起想一想乾脆用騙的，就說我被
      綁架。（問：請你母親出來交款的地點誰決定？）第一個
      富邦銀行是我決定的，其他的地點是乙○○騎乘機車載我
      時決定的。我去的每個地點乙○○都和我一起去。我之前
      說乙○○叫我告訴我母親叫爸爸不准去等語，所言實在。
      打電話給我母親之前有先和乙○○討論如何說。在和我母
      親通話過程中，乙○○有在旁邊，我講的他應該聽的到。
      我和我母親通話的時候，我會看著乙○○，他就會在旁邊
      提醒我要怎麼講，有時候我忘記或不知道要如何回答，他
      就會點我一下等語（見本院94年4 月6 日審判筆錄5 至7
      頁）。
    (二)另證人甲○○亦證稱：90年10月27日下午丁○○晚上9 點
      多到10點左右有打電話給我，說他欠人家錢，沒有辦法回
      家，他一直要我拿1 萬元到汐止富邦銀行等他。（問：丁○○和你講電話時，你有無聽到電話旁有其他的聲音？）
      第2 通打來的時候，旁邊有聲音，感覺旁邊有人。（通話
      過程當中，丁○○有無跟電話旁邊的人交談？）我覺得我
      兒子講一講會停一下，感覺有顧慮什麼，就是一直要我帶
      錢去富邦銀行。我兒子的旁邊有人，因我兒子打電話會停
      頓，說等一下。過一下子，就說他想到了，叫我上高速公
      路，我有聽到旁邊有一個人對我兒子吼說『叫她上高速公
      路』。（提示台灣士林地方法院檢察署92年度偵字第6166
      號卷第48 頁 警訊筆錄，為何在警察局說是妳兒子旁邊的
      聲音說不願意和你接觸？）因為已經經過2 年，現在記憶
      沒有辦法像之前那麼清楚，應該是在警察局所述比較正確
      。…後來我去報警，便衣警察就跟我一起去胡適公園，到
      了之後，我看到有一個人騎乘機車穿黑色載我兒子來，我
      問他為何我兒子會欠錢，他說我兒子欠他20,000元，他說
      算10,000就好，我問他為何欠錢，他說我兒子把他的店砸
      掉（用台語），但我不確定是別人的店還是乙○○的店，
      我準備拿錢給他，警察就出現，拿手銬銬他。而那個人到
      派出所作筆錄，我看到他拿身分證出來叫乙○○，後來才
      知道他是我兒子以前的同事等語。
    (三)核證人甲○○所稱於丁○○與其通話時，有1 人在丁○○
      身旁，丁○○於談話中時有停頓，該旁人並指導丁○○叫
      甲○○開車上高速公路等情節，與丁○○證稱其與母親通
      話時被告在旁指導提醒應如何說等語，均相符合，其等證
      言應堪採信。且證人甲○○於會警前往胡適公園交款時，
      被告尚出面向甲○○表示其子丁○○砸壞店面、欠伊債務
      云云，顯然被告係以上開不實事由向甲○○詐取金錢，故
      其辯稱不知丁○○向其母甲○○騙錢云云，要係卸責之詞
      ，不足採信甚明。故本件事證明確，被告犯行堪以認定，
      應依法論科。
二、按在特約商店信用卡簽帳單上偽簽他人署押，係表示他人有
    在該特約商店消費簽帳單上所示之事項及金額之事實，而特
    約商店可據以向約定之銀行請款，銀行再轉向該他人請款之
    意，是該偽造他人署押於信用卡簽帳單之行為，自足以生損
    害於他人，應成立偽造私文書罪，有最高法院91年度台上字
    第2550號判決可參。故如犯罪事實一、部分，被告與丁○○
    基於犯意聯絡，推由被告以丙○○名義，於消費簽帳單上簽
    名後並行使上開文書，核其所為，係犯刑法第216 條、第
    210 條之行使偽造私文書罪。其於上開文件上偽造丙○○署
    押之行為，係偽造消費簽帳單文書之部分行為；又其偽造上
    開文書後復持以行使，偽造私文書之低度行為應為行使之高
    度行為所吸收，均不另論罪。再其等以丙○○名義刷卡以詐
    取財物，係犯刑法第339 條第1 項之詐欺取財罪。被告先後
    多次行使偽造私文書、詐欺取財之行為，均各時間緊接，手
    法相同，且係犯構成要件相同之罪名，顯係基於概括犯意而
    為，應各依連續犯之規定以一罪論，並依法加重其刑。被告
    與丁○○間就上開犯行有犯意之聯絡，行為之分擔，均為共
    同正犯。其所犯共同連續行使偽造私文書、共同連續詐欺取
    財等罪間，有方法結果之牽連關係，應依刑法第55條之規定
    從一重之共同連續行使偽造私文書罪處斷。另就犯罪事實二
    、部分，被告所為，係犯刑法第339 條第3 項、第1 項之詐
    欺取財未遂罪。其與丁○○間就該犯行亦有犯意之聯絡，行
    為之分擔，均為共同正犯。其所犯共同連續行使偽造私文書
    、共同詐欺取財未遂2 罪，犯意各別，所犯構成要件不同，
    應分論併罰。末查，被告於88年間，曾因竊盜案件，經台灣
    台北地方法院判處有期徒刑1 年，嗣經確定，甫於89年7 月
    16 日 執行完畢等情，有臺灣高等法院被告全國刑案紀錄表
    1 份在卷可憑，其受有期徒刑之執行完畢後，5 年以內再犯
    有期徒刑以上之罪，為累犯，應依法加重其刑。爰審酌被告
    係因積欠債務且無錢花用而罹犯行、犯後坦承盜刷信用卡惟
    矢口否認對甲○○詐財及其品行、智識程度、犯罪之手段、
    犯罪所生之危害等一切情狀，量處如主文所示之主刑，並依
    法定其應執行刑，以資懲儆。
三、如附表所示之信用卡消費簽帳單（均為1 式3 聯）上偽造之
    丙○○簽名，係偽造之署押，應依刑法第219 條之規定沒收
    之。
四、公訴意旨另以：被告與丁○○基於意圖為自己不法之所有之
    犯意聯絡，由丁○○於90年10月22日11時許，在台北縣汐止
    市○○路○ 段22 巷20 號2 樓其住處，趁其父親丙○○外出
    之際，徒手竊取丙○○所有、置於房間衣櫃衣服內之中國信
    託商銀卡號0000000000000000號、台新商銀卡號0000000000
    000000號、花旗銀行卡號0000000000000000號信用卡3 張，
    因認被告尚涉犯刑法第320 條第1 項之竊盜罪嫌等語。訊據
    被告堅詞否認有上揭犯行，辯稱：伊不知丁○○偷其父親丙○○之信用卡，以為係其父親要給丁○○用的云云。經查，
    丁○○證稱：我有拿走我父親3 張信用卡，拿到信用卡後就
    離開家裡；是我與乙○○電話中說要去吃飯，我說我身上沒
    錢，乙○○叫我找家裡有無金子或信用卡之類的東西，我就
    問他信用卡是否可以換錢，他說可以。等拿到卡後，要去吃
    飯，當面又問他說有沒有辦法用，他說可以。（問：有無跟
    乙○○說信用卡是你自己拿出來，你父親不知道你拿信用卡
    出來？）我是要去刷第一筆的時候才跟乙○○講等語（見本
    院94年4 月6 日審判筆錄第3 、4 、7 頁）。可知證人丁○○於竊取其父丙○○之信用卡前，僅概括詢問被告可否以信
    用卡換錢，並未明確告知或與被告商議將行竊其父丙○○之
    信用卡，迄丁○○竊取信用卡後將刷卡前才告知被告竊取信
    用卡一事。是被告所辯不知丁○○竊取其父丙○○之信用卡
    ，以為係丙○○交給丁○○使用云云，雖不足採信，惟被告
    係於丁○○竊取信用卡後始知悉上情，尚難謂被告與丁○○
    就竊盜部分有何犯意聯絡及行為分擔，自不得對被告論以竊
    盜罪。被告就竊盜部分雖罪嫌不足，惟公訴意旨就此部分係
    與前開成罪之偽造文書、詐欺取財部分（如事實欄一、所示
    部分行為之犯罪）有牽連犯裁判上一罪之關係起訴，爰不另
    為無罪之諭知，附此敘明。
據上論斷，應依刑事訴訟法第299 條第1 項前段、刑法第28條、
第56條、第216 條、第210 條、第339 條第1 項、第3 項、第55
條、第26條前段、第47條、第51條第5 款、第219 條、罰金罰鍰
提高標準條例第1 條前段，判決如主文。
本案經檢察官簡志龍到庭執行職務
中　　華　　民　　國　　94　　年　　6 　　月　　10　　日
                  刑事第五庭審判長法  官  洪英花
                                  法  官  朱光仁
                                  法  官  彭洪媛
以上正本證明與原本無異。
如不服本判決，應於判決送達後10日內，向本院提出上訴狀。
                                  書記官  周霙蘭
中　　華　　民　　國　　94　　年　　6 　　月　　13　　日
附錄本案論罪科刑法條全文：
刑法第216條
行使第210 條至第215 條之文書者，依偽造、變造文書或登載不
實事項或使登載不實事項之規定處斷。
刑法第210條
偽造、變造私文書，足以生損害於公眾或他人者，處5 年以下有
期徒刑。
刑法第339條
意圖為自己或第 3 人不法之所有，以詐術使人將本人或第 3 人
之物交付者，處5 年以下有期徒刑、拘役或科或併科1000元以下
罰金。
以前項方法得財產上不法之利益或使第 3 人得之者，亦同。
前二項之未遂犯罰之。
附表：
┌──┬─────┬─────────────┬─────┬────────┐
│編號│　時間　　│　地　　　　　　　　點　　│金額（新台│　信用卡號　　　│
│　　│　　　　　│　　　　　　　　　　　　　│幣元）　　│　　　　　　　　│
├──┼─────┼─────────────┼─────┼────────┤
│1　 │90.10.22　│發得商行（兔寶寶KTV 酒店）│20,000    │中國信託商銀　　│
│　　│22：10　　│臺北縣板橋市○○○路20號5 │　        │0000000000000000│
│　　│　　　　　│樓                        │　　　　　│　　　　　　　　│
├──┼─────┼─────────────┼─────┼────────┤
│2　 │90.10.22　│同上                      │11,500　　│中國信託商銀　　│
│　　│22：56　　│                          │　　　　　│0000000000000000│
├──┼─────┼─────────────┼─────┼────────┤
│3　 │90.10.23　│上順金銀珠寶有限公司　　　│59,250　　│台新商銀　　　　│
│　　│          │臺北市○○區○○街222 號1 │　　　　　│0000000000000000│
│　　│　        │樓                        │　　　　　│　　　　　　　　│
├──┼─────┼─────────────┼─────┼────────┤
│4   │90.10.23　│三商行饒和街分公司　　　　│5,777 　　│台新商銀　　　  │
│　  │16：05　　│臺北市○○區○○街191號   │　        │0000000000000000│
│    │          │                          │　　　　　│                │
├──┼─────┼─────────────┼─────┼────────┤
│5　 │90.10.23　│米蘭歐式花坊有限公司　　　│26,000　　│花旗銀行　　　  │
│　　│12：49　　│臺北市○○區○○路180 巷1 │　　　　　│0000000000000000│
│　　│　　　　　│號                        │　　　　　│　　　　　　　　│
├──┴─────┴─────────────┴─────┴────────┤
│金額共計 122,527元                                                        │
└─────────────────────────────────────┘
